臺灣高等法院刑事判決　　八十九年度上更（一）字第六八八號
　　上　訴　人
　　即　被　告　丙○○
　　選任辯護人　孫建國
　　　　　　　　李樂濟
右上訴人因強盜案件，不服臺灣板橋地方法院八十六年度訴字第二六五四號，中華民
國八十六年十二月十七日第一審判決（起訴案號：臺灣板橋地方法院檢察署八十六年
度偵字第一七九九六號），提起上訴，經判決後，由最高法院發回更審，本院判決如
左：
    主    文
原判決撤銷。
丙○○毀越門扇竊盜，因脫免逮捕，當場施以強暴，處有期徒刑伍年。
    事    實
一、丙○○與某姓名年籍不詳之成年男子，基於意圖為自己不法所有之竊盜犯意聯絡
    ，於民國（下同）八十六年八月二十四日下午三時許，同往位於台北縣中和市○
    ○街二十九巷二弄六號五樓甲○之住處，以不詳之工具（未扣案，是否存在不明
    ）撬開鐵門之鉤鎖，並破壞附加於房間門及六樓公共樓梯間的喇叭鎖後，即入內
    （侵入部分未據告訴）竊取甲○所有之Ｋ金項鍊一只、琥珀珠子三個、翡翠二只
    ，得手後，其等二人適擬進入甲○之子乙○○之房間竊取財物，旋為乙○○發現
    ，該姓名年籍不詳之成年男子見狀後，隨即逃往六樓頂樓無蹤，丙○○則於自五
    樓逃向六樓之樓梯處為乙○○所追捕，並經拉下五樓，詎丙○○為脫免逮捕，竟
    當場徒手對乙○○毆打施暴，致乙○○右手手腕受有瘀血腫痛之傷（傷害部分未
    據告訴），嗣經乙○○報警處理，而於同日三時三十分許為警當場查獲，並於邱
    宅五樓大門外尋獲前開失竊之Ｋ金項鍊一只、琥珀珠子三個、翡翠二只。
二、案經臺北縣警察局中和分局報請台灣板橋地方法院檢察署檢察官偵查起訴。
    理    由
一、訊據被告丙○○固對其於前開時地進入甲○、乙○○家中之事實供承不諱，惟矢
    口否認有何竊盜及脫免逮捕對乙○○施以強暴之犯行，據辯稱：其係因尋找走失
    之家犬，適在該處樓下聽聞犬聲，而循聲上樓尋犬，並未行竊云云，證人徐呈煌
    雖亦到庭陳稱彼曾撿到被告飼養之犬，嗣被告確曾因聽聞犬聲，而前往彼位於台
    北縣中和市○○街九十三巷十四號三樓之住處尋獲該犬等語。惟查：
（一）右揭事實，業據被害人乙○○於警訊、檢察官及本院訊問時指稱：「．．．．
      丙○○於開鎖進入另一房間時，我正在睡覺，當我發現時，另一人拔腿就跑，
      我只有抓到丙○○而已，當時我因害怕而且丙○○以拳頭毆打我，我以右手抵
      擋，所以右手腕處有瘀血和腫痛．．．．；．．．．我開門看到二個人，一個
      人蹲在旁邊，一個人站著，我說幹什麼，這二人就往我家樓上跑，跑到樓上，
      因為樓上是拉門，第一個跑掉了，第二個我用腳踹他背部，他卡在門，我就硬
      把他拉到我家樓下，我們二人就打在一起，我的手受傷，我是要逮捕他，他反
      抗；（問：當天逃掉被你逮捕的人是不是庭上的丙○○？）是的」、「（五樓
      至六樓間之門有無上鎖？）有，他們進來時破壞的，六樓是佛廳，佛廳外是小
      花園，也有一個門，門鎖也被破壞，六樓平日沒有人住，（共有幾個門鎖被破
      壞？）六樓公共樓梯間的喇叭鎖被破壞，小花園進入佛堂，也有一個拉門門鎖
      被破壞，五樓四間房間其中三間門鎖也被破壞」等情甚詳 (見偵查卷第六、十
      八頁背、本院卷八十九年九月四日訊問筆錄），且被害人甲○共失竊Ｋ金項鍊
      一只、琥珀珠子三個、翡翠二只，該失竊之物品均係在五樓大門外拾獲，復經
      據報前往現場處理之警員丁○○到庭供証屬實，且稱：「案發我到場時，被告
      丙○○還屋內，但贓物卻在外面，且被害人指訴有二人犯案，所以研判有二人
      犯案」、「被害人當時手上有傷，有流血」等語（見本院卷八十九年八月七日
      問筆錄）另一證人員警戊○○亦於本院為如是證稱，且帶被害人去驗傷等語（
      見本院卷九十年十一月二十九日訊問筆錄），足見由被害人乙○○所述之情況
      ，及門鎖被破壞的情形以觀，犯案之人共有二人容可採信，且徵諸證人警員丁
      ○○所稱於到現場，被告丙○○尚在房內，惟其被害人失竊Ｋ金項鍊一只、琥
      珀珠子三個、翡翠二只則在五樓大門外，足見參與本件行竊之人共有二人，該
      拾獲之贓物當係另一人倉促逃逸時所丟下，至為明顯，此益徵乙○○所述，入
      屋行竊者共二人堪可憑信，被告（即上訴人）於上訴辯護狀稱可能係被告將上
      開贓物丟於上開樓梯間云云，容難採信。
（二）抑有進者，或縱被告確曾因尋犬而前往證人徐呈煌上址住處之樓下，惟被告既
      自承其有進入乙○○之房內，且拉斷邱宅電話線等情不虛（見偵查卷第十二、
      十九頁背），則衡諸常情，被害人之住宅位於公寓大廈之五樓，被告是否有可
      能聽聞犬聲，已非無疑，至被告如僅係為尋找遺失之家犬，應無誤入他人屋內
      後，又擬進入房間之理，況被告竟復扯斷電話線，並對追捕之乙○○施暴，致
      手上有傷，且如被害人乙○○所稱：「（被告在如何情形或機會向你施暴？）
      我持續抓住他，他持續跟我拉扯想要跑掉」等語（本院卷八十九年十月十二日
      訊問筆錄），顯見被告確有與某姓名年籍不詳之成年男子共同竊盜後，且其被
      發現後，為脫免逮捕，復單獨另行起意對被害人乙○○施以強暴無訛，此外，
      復有臺北縣警察局贓物認領保管單一件附於偵查卷足憑（見偵查卷第八頁），
      被告前開所辯要屬卸責之詞，不足採信。本件人證及物證俱齊，事證明確，被
      告犯行堪予認定，依法應予論科。
二、被告破壞上開被害人家門鎖等，係屬毀壞安全設備，自應論以毀越門扇，復進入
    被害人甲○、乙○○家中竊取財物，得手後，因防護贓物、脫免逮捕，當場對乙
    ○○施以強暴，核係犯刑法第三百三十條第一項、第三百二十一條第一項第二款
    之加重準強盜罪，公訴意旨認依同法第三百二十九條之準強盜罪處斷，尚有未洽
    ，起訴法條應予變更。被告雖與另一名年籍不詳之成年男子有竊盜犯意聯絡及行
    為分擔之共同正犯，惟其竊取財物得手後，因防護贓物、脫免逮捕，當場對乙○
    ○施以強暴，顯另行起意，而另一不詳之成年男子，並無加重準強盜之犯意聯絡
    及行為分擔可言，原審未詳細察，而遽論以被告共同毀壞安全設備繼而論以準強
    盜論，已有未洽，且原判決既認被告「所為屬暴力性犯罪，敗壞社會風氣」及「
    犯罪後未坦承犯行尚無悔意」，則為遏止社會上囂張殘暴之風，殊無資堪憫恕之
    可言，乃原審竟引用刑法第五十九條之規定，認為非不可憫恕，減輕其刑，尤有
    未合。被告仍執前詞據稱為尋家犬，致進理由，惟原判決既有未洽，自應由本院
    加以撤銷改判，爰審酌被告之品行，及年紀尚屬大好人生美景，不徒開拓生命能
    力與服務桑梓，妄與竊盜合力營生，並嗣為脫免逮捕，復遂暴行惡力相向、敗壞
    社會風氣及個人隱私居屋之安寧甚鉅，與其犯罪動機、所生危害，及犯罪後未坦
    承犯行，尚無悔意等一切情狀，量處有期徒刑伍年，以示懲儆。
據上論斷，應依刑事訴訟法第三百六十九條第一項前段、第三百六十四條、第二百九
十九條第一項前段、第三百條，刑法第三百二十一條第一項第二款、第三百三十條第
一項，判決如主文。
本案經檢察官覃正祥到庭執行職務。
中     華     民     國    九十一   年      元      月     三十一     日
                             臺灣高等法院刑事第一庭
                                 審判長法  官  李  相  助
                                       法  官  蘇  素  娥
                                       法  官  蔡  光  治
右正本證明與原本無異。
如不服本判決應於收受送達後十日內向本院提出上訴書狀，其未敘述上訴之理由者並
得於提起上訴後十日內向本院補提理由書（均須按他造當事人之人數附繕本）。
                                       書記官  王  才  生
中      華      民      國    九十一    年     二    月       五        日
附錄：本案論罪科刑法條全文
第三百二十一條
  犯竊盜罪而有左列情形之一者，處六月以上五年以下有期徒刑：
  一  於夜間侵入住宅或有人居住之建築物、船艦，或隱匿其內而犯之者。
  二  毀越門扇、牆垣或其他安全設備而犯之者。
  三  攜帶兇器而犯之者。
  四  結夥三人以上而犯之者。
  五  乘火災、水災或其他災害之際而犯之者。
  六  在車站或埠頭而犯之者。
  前項之未遂罰之。
刑法第三百三十條
犯強盜罪而有第三百二十一條第一項各款情形之一者，處五年以上十二年以下有期徒
刑。
前項之未遂犯罰之。
